臺灣橋頭地方法院刑事判決　
110年度交簡上字第143號
上  訴  人  
即  被  告  浦幼童



上列上訴人因公共危險案件，不服本院橋頭簡易庭中華民國110
年10月22日110年度交簡字第2010號第一審簡易判決（聲請簡易
判決處刑案號：臺灣橋頭地方檢察署110年度速偵字第1331號）
，提起上訴，本院管轄之第二審合議庭判決如下：
    主  文
上訴駁回。
    事  實
一、浦幼童明知服用酒類過量駕駛動力交通工具行駛於可供不特
    定多數人通行之道路或場所，將對公眾往來安全造成潛在威
    脅，猶於民國110年9月12日22時許先在高雄市○○區○○路000
    號住處與友人飲用米酒後，再於同年月13日15時前某時許騎
    乘車牌號碼000-000號普通重型機車上路，嗣於同日15時許
    行經嘉興路339號前因安全帽未扣為警攔查，並經警於同日1
    5時15分許測得其呼氣酒精濃度為每公升0.41毫克，進而查
    悉上情。
二、案經高雄市政府警察局岡山分局（下稱岡山分局）報請臺灣
    橋頭地方檢察署檢察官偵查後聲請簡易判決處刑。
　　理  由
壹、程序部分
一、上訴人即被告浦幼童（下稱被告）經本院依其住居所按址依
    法通知，未於審判期日遵期到庭或提出相關證明，尚難認有
    不到庭之正當理由。是其既經合法傳喚無正當理由不到庭，
    爰依刑事訴訟法第371條規定不待其陳述逕行判決。
二、又被告以外之人於審判外之陳述，雖不符前4條之規定，而
    經當事人於審判程序同意作為證據，法院審酌該言詞陳述或
    書面陳述作成時之情況，認為適當者，亦得為證據；當事人
    、代理人或辯護人於法院調查證據時，知有第159條第1項不
    得為證據之情形，而未於言詞辯論終結前聲明異議者，視為
    有前項之同意，刑事訴訟法第159條之5定有明文。本判決理
    由欄所引用具有傳聞性質之證據資料，經審酌該等證據做成
    時外部情況俱無不當，且檢察官、被告均明知同法第159條
    第1項不得作為證據之情形，除經檢察官於審判程序表示同
    意有證據能力（簡上卷第93頁）外，被告則未到庭聲明異議
    ，嗣於審判程序依法調查乃認作為證據核屬適當，自得採為
    認定事實之依據。　
貳、實體部分
一、認定有罪之理由：
　　訊據被告固坦承前開時地飲酒後騎車上路，因交通違規為警
    攔查及實施酒測，惟辯稱：員警以未扣安全帽為由攔檢已妨
    害自由，且拆吹嘴酒測時未經伊親眼目睹等語。經查：　
　㈠被告於前開時地飲酒後騎車上路，因安全帽未確實扣緊遭員
    警黃兆鈞攔查發現其渾身酒氣，乃詢問飲酒結束有無超過15
    分鐘，再給予足夠時間漱口後實施酒測而發現呼氣酒精濃度
    達每公升0.41毫克等情，業據被告警偵坦認不諱（警卷第4
    至6頁、偵卷第36頁），並有岡山分局酒精測定紀錄表（警
    卷第25頁）、員警職務報告（簡上卷第89頁）附卷可佐，足
    徵其此部分自白核與事實相符，堪予採信。
　㈡道路交通管理之稽查，違規紀錄，由交通勤務警察，或依法
    令執行交通稽查任務人員執行之；機車駕駛人或附載座人未
    依規定戴安全帽者，處駕駛人新臺幣（下同）500元罰鍰；
    配帶時應正面朝前及位置正確，於顎下繫緊扣環，並應適合
    頭形，穩固戴在頭上，不致上下左右晃動，且不可遮蔽視線
    ，道路交通管理處罰條例第7條第1項、第31條第6款、道路
    交通安全規則第88條第2項第3款分別定有明文。又警察職權
    行使法第8條第3款規定：「警察對於已發生危害或依客觀合
    理判斷易生危害之交通工具，得予以攔停並採行下列措施：
    三、要求駕駛人接受酒精濃度測試之檢定」。觀諸員警黃兆
    鈞當時係在轄區執行巡邏職務且勤務內容包括取締酒後駕車
    及交通違規，因被告騎車未依法扣緊安全帽上前盤查，發現
    其渾身酒氣疑有喝酒跡象進而實施酒測之情，可見被告起初
    雖因交通違規遭警攔查，然員警發現具有飲酒駕車情事而合
    理判斷有易生危害之情，始要求其現場接受酒精濃度測試，
    此舉本係合法行使職權而屬正當；又參酌測試前員警已給予
    被告足夠時間消化口腔殘留酒精及漱口一節業如前述，綜此
    足認上開酒測程序並無違法或不當。至警方執行酒測時固需
    使用新吹嘴，然未明文規定需在受測者前當場拆封，復觀之
    被告於歷次訊問均坦承酒後駕車犯行且未曾提及此事，上訴
    理由亦無說明具體情況暨舉證說明如何影響測試結果，自難
    憑此遽為其有利之認定。
　㈢綜上，本件事證明確，被告犯行洵堪認定，應依法論科。
二、論罪科刑：
　㈠被告行為後，刑法第185條之3規定業於111年1月28日修正公
    布且自同年月30日施行，修正前第1項原規定法定刑為「2年
    以下有期徒刑，得併科20萬元以下罰金」，修正後改以「3
    年以下有期徒刑，得併科30萬元以下罰金」。經比較修正前
    後法律，新法因提高法定刑及併科罰金上限而對被告較不利
    ，應依刑法第2條第1項前段規定適用被告行為時即修正前刑
    法第185條之3第1項規定。
  ㈡核被告所為係犯修正前刑法第185條之3第1項第1款不能安全
    駕駛動力交通工具罪。
三、駁回上訴之理由：
    原審以被告罪證明確，適用刑事訴訟法第449條第1項前段、
    第3項、第454條第2項等規定，復審酌酒後駕車對於其他用
    路人生命、身體及財產之危險性甚高，既已廣為政府宣傳及
    各類新聞媒體業者所報導，被告對此亦有所認識，竟仍枉顧
    公眾安全而於飲酒後貿然騎車，顯見被告漠視法律規定且置
    他人生命、身體及財產安全於不顧，佐以被告呼氣所含酒精
    濃度測定值高達每公升0.41毫克，對一般民眾所造成潛在危
    險非輕，所為本應多加譴責；惟念其無酒後駕車前科，本件
    係酒駕初犯，且警偵均能坦承犯行，態度尚可，兼衡警詢自
    稱高職畢業、家境勉持等一切情狀，量處有期徒刑2月併科
    罰金5,000元，有期徒刑如易科罰金，罰金如易服勞役，均
    以1,000元折算1日，認事用法均無違誤，量刑亦屬妥適，應
    予維持。被告雖辯稱原審判決違反一罪一罰原則云云，惟立
    法者考量酒駕行為惡性，為維護用路人安全，保障人民生命
    及身體，乃將不能安全駕駛動力交通工具罪法定刑定為「2
    年以下有期徒刑，得併科20萬元以下罰金」（修正前），賦
    予法院針對同一犯行得裁量諭知性質不同主刑，以適度反應
    行為之不法內涵，此核屬立法形成自由而無重複處罰之虞；
    又被告固因本案另遭員警舉發而需繳納罰鍰（警卷第29頁）
    ，然行政罰法第26條第1項規定「一行為同時觸犯刑事法律
    及違反行政法上義務規定者，依刑事法律處罰之。但其行為
    應處以其他種類行政罰或得沒入之物而未經法院宣告沒收者
    ，亦得裁處之」，此乃一行為同時造成刑罰法律與行政秩序
    罰規定發生競合適用之關係時，明定應以刑罰優先為原則，
    避免行為人承受過度且重複之處罰，是被告本次酒駕行為同
    時觸犯刑事法律及違反行政法義務，本應優先依刑事法律處
    罰，故被告執此理由暨空言指摘酒測程序不合法云云提起上
    訴為無理由，應予駁回。至原審雖未及就刑法第185條之3為
    新舊法比較說明，然因法律適用結果並無不同，對判決不生
    影響，本院毋庸撤銷改判，附此敘明。
據上論斷，應依刑事訴訟法第455條之1第1項、第3項、第368條
、第371條，判決如主文。
本案經檢察官黃碧玉聲請簡易判決處刑，檢察官陳俐吟到庭執行
職務。
中　　華　　民　　國　　111 　年　　6 　　月　　16　　日
                  刑事第六庭    審判長法　官  陳明呈

                                      法  官  方佳蓮

                                      法  官  陳奕帆 
以上正本證明與原本無異。
不得上訴。
中　　華　　民　　國　　111 　年　　6 　　月　　16　　日
　　　　　　　　　　　　　　　　　　　書記官  陳又甄
附錄本案論罪科刑法條：
修正前中華民國刑法第185條之3第1項第1款
駕駛動力交通工具而有下列情形之一者，處2年以下有期徒刑，
得併科20萬元以下罰金：
一、吐氣所含酒精濃度達每公升零點二五毫克或血液中酒精濃度
    達百分之零點零五以上。